臺灣高等法院刑事裁定
110年度聲再字第41號
再審聲請人
即受判決人  詹大為



上列再審聲請人因妨害公務等案件，對於本院106年度上易字第2
283號，中華民國107年1月17日第二審確定判決（原審案號：臺
灣臺北地方法院106年度易字第366號，起訴案號：臺灣臺北地方
檢察署105年度偵字第11764號），聲請再審，本院裁定如下：
    主  文
再審之聲請駁回。 
    理  由
一、再審聲請意旨略以：再審聲請人即受判決人詹大為因妨害公
    務等案件，對本院106年度上易字第2283號確定判決，依刑
    事訴訟法第420條第1項第1款、第2款、第3款、第2項後段規
    定聲請再審，理由如下：
　㈠查本院109年度聲再字第25號第1頁第15行至第5頁第17行記載
    理由一、至三、內容事項：查92年台上字第1543號記載：裁
    判上一罪案件之一部分經以犯罪嫌疑不足為不起訴處分者即
    與其他部分不生裁判上一罪關係。並依照刑事訴訟法第323
    條第1項但書規定，告訴人朱正榮並沒有在偵查終結前向檢
    察官交付自訴狀，因此公然侮辱告訴並非合法。
　㈡原確定判決理由內容記載：「一名身穿灰色長擺短袖上衣、
    牛仔褲之女子走下樓：『發生什麼事情？』」的時間是13：01
    ：54與106年8月25日臺灣臺北地方法院106年度易字第366號
    審判筆錄記載：「12：59：16一名身穿灰色長擺短袖上衣、
    牛仔褲之女子自畫面左方出現」之內容不相符合，該女子正
    要下樓並非從左方出現，因此「被告：『他媽的，有這種…（
    語句模糊）』」及詹大為：「『他就他媽的，有這種…（語句
    模糊）』」是誣告偽證的，當時該女子正走下樓，而聲請人
    之目光是對向該女子云云。（聲請意旨詳如「刑事聲請再審
    狀」所載）　　
二、按聲請再審應以再審書狀，敘述理由，附具原判決之繕本及
    證據，提出於管轄法院為之。但經釋明無法提出原判決之繕
    本，而有正當理由者，亦得同時請求法院調取之；法院認為
    聲請再審之程序違背規定者，應以裁定駁回之。但其不合法
    律上之程式可以補正者，應定期間先命補正。刑事訴訟法第
    429條、第433條分別定有明文。所謂敘述理由，係指具體表
    明符合法定再審事由之原因事實而言。所稱證據，係指足以
    證明再審事由存在之證據。倘僅泛言有法定再審事由，而未
    敘明具體情形，或所述具體情形，顯與法定再審事由不相適
    合，或未提出足以證明再審事由存在之證據，均應認聲請再
    審之程序違背規定（最高法院102年度台抗字第615號裁定意
    旨參照）。次按刑事訴訟法第420條第1項第3款規定：「有
    罪之判決確定後，有下列情形之一者，為受判決人之利益，
    得聲請再審：一、原判決所憑之證物已證明其為偽造或變造
    者。二、原判決所憑之證言、鑑定或通譯已證明其為虛偽者
    。三、受有罪判決之人，已證明其係被誣告者。」亦即得依
    本條款規定聲請再審之事由，係指原判決所憑之證物已證明
    其為偽造或變造，或原判決所憑之證言、鑑定或通譯已證明
    其為虛偽，或受有罪判決之人已證明其係被誣告者而言，且
    此所指原確定判決所憑之證物係偽造或變造；證言、鑑定或
    通譯係虛偽；被誣告事實之證明，依同條第2項規定，必須
    以「經判決確定」，或「其刑事訴訟不能開始或續行非因證
    據不足者」為限，始得聲請再審，如未提出此等適格證明，
    其聲請再審之程序即與再審規定有違。
三、經查：
　㈠本件聲請意旨雖依刑事訴訟法第420條第1項第1至3款、第2項
    後段規定提出再審，然其除附具原確定判決及本院前次109
    年度聲再字第330號程序駁回其聲請再審裁定之繕本外，僅
    抄錄原確定判決部分內容，暨援引最高法院92年度台上字第
     1543號刑事判決意旨及刑事訴訟法條文，並未提出原確定
    判決所憑之證物係偽造或變造；證言、鑑定或通譯係虛偽；
    或任何其係被誣告之確定判決佐證其實，亦未提出替代確定
    判決之刑事訴訟不能開始或續行，且相當於確定判決證明力
    之證據資料，核與刑事訴訟法第420條第1項第1至3款、第2
    項規定之要件不符，揆諸前揭說明，本件聲請再審違背法律
    上程式，應予駁回。
　㈡又原確定判決乃經告訴人朱正榮提起告訴後，檢察官偵查後
    提起公訴，告訴人並無另行提起自訴之相關事證，自與聲請
    人所執之刑事訴訟法323條第1項但書之自訴規定無涉。
　㈢另按聲請再審之案件，除顯無必要者外，應通知聲請人及其
    代理人到場，並聽取檢察官及受判決人之意見。但無正當理
    由不到場，或陳明不願到場者，不在此限。所稱「顯無必要
    者」，係指聲請顯屬程序上不合法且無可補正或顯無理由而
    應逕予駁回，刑事訴訟法第429條之2、法院辦理刑事訴訟案
    件應行注意事項第177條之4定有明文。故有關於必要性之判
    斷，應視踐行該法定程序是否有助於釐清聲請意旨及所主張
    之再審事由，自未排除法院於認有程序上不合法、顯無理由
    或應逕予開啟再審程序時，得不經踐行該法定程序並逕為裁
    定，故基於立法者就聽審權保障與考量司法資源有限性之合
    理分配，法院自得依據個案情節考量其必要性而有判斷餘地
    。本件聲請人前屢屢以原確定判決有刑事訴訟法第420條第1
    項第1至3款、第2項規定之事由聲請再審，然其聲請狀均未
    據其提出原確定判決所憑之證物係偽造或變造；證言、鑑定
    或通譯係虛偽；或任何其係被誣告之確定判決佐證其實，亦
    未提出替代確定判決之刑事訴訟不能開始或續行，且相當於
    確定判決證明力之證據資料，而俱經本院屢屢以其聲請再審
    之程序顯然違背規定而不合法為由，駁回其再審之聲請，有
    本院被告前案紀錄表在卷可參，本次聲請人之聲請再審之程
    序亦同前揭情形，而屬顯不合法且無從補正，故本院審酌個
    案情節暨司法資源之有限性等，依前開說明及刑事訴訟法第
    429條之2之立法意旨，自無通知聲請人到場並聽取其意見之
    必要，附此敘明。
四、綜上，本件再審之聲請俱難謂聲請人已具體表明符合刑事訴
    訟法第420條第1項第1至3款、第2項規定之法定再審事由，
    揆諸前揭規定及說明，其再審之聲請，顯屬違背法律規定，
    應予駁回。
據上論斷，應依刑事訴訟法第433條前段，裁定如主文。
中　　華　　民　　國　　110 　年　　2 　　月　　24　　日
                  刑事第十九庭  審判長法　官  曾淑華
                                      法　官  許文章
                                      法　官  陳文貴
以上正本證明與原本無異。
不得抗告。
                                      書記官  俞妙樺
中　　華　　民　　國　　110 　年　　2 　　月　　24　　日